【裁判字號】    97,家抗,109
【裁判日期】    971212
【裁判案由】    認可收養
【裁判全文】
臺灣臺南地方法院民事裁定             97年度家抗字第109號
抗  告  人  甲○○
上列抗告人因認可收養事件，對於中華民國97年9月25日本院97
年度養聲字第171號裁定提起抗告，本院裁定如下：
      主      文
抗告駁回。
抗告程序費用新台幣壹仟元由抗告人負擔。
      理      由
一、按收養應以書面為之，並向法院聲請認可；收養子女，違反
    第1073條、第1073條之1、第1075條、第1076條之1、第1076
    條之2第1項或第1079條第1項之規定者，無效，民法第1079
    條第1項、第1079條之4定有明文。
二、抗告人於原審聲請意旨略以：收養人林國欽已於民國97年8
    月20日死亡，其生前有說要收養抗告人，為此抗告人於97年
    8 月21日自行簽訂收養契約書，由收養人收養抗告人為養子
    ，爰聲請鈞院認可等語。
三、原審裁定略以：依卷附之收養同意書、收養契約書所載，本
    件收養乃係於97年8月21日合意所為，然收養人林國欽早已
    於97年8月20日死亡，業據聲請人提出死亡證明書附卷可稽
    ，自無可能更於死亡後訂立收養契約書；參以抗告人亦坦認
    系爭收養契約書上關於收養人林國欽之簽名係伊所書寫，益
    明本件收養契約書未經收養人合意所書立，既未經兩方同意
    ，該收養契約書亦不成立；且本件收養雖經收養人、抗告人
    聲請認可，然該聲請乃收養人死亡後所提出，茲收養人既已
    死亡，其人格自已消滅，而無為當事人之資格，且收養為身
    分行為，乃一身專屬權，亦無從由他人代其為收養之行為。
    綜上，可認本件收養，未由收養人、抗告人共同向法院聲請
    收養認可，且所訂立之收養契約書，亦未經收養人合意所為
    而不成立，是本件收養核與前開規定不符，本院自應不予認
    可，聲請人認可收養，應予駁回。
四、抗告意旨略以：收養人林國欽無子女，其生前曾與林黃秀英
    口頭約定，要將抗告人過戶給林國欽作養子，又收養人林國
    欽行動不便，須由林黃秀英協助辦理，嗣因收養人林國欽臨
    時生病住院，由抗告人及林黃秀英在醫院照顧，無暇辦理認
    養，才會延至過期，因林黃秀英已承諾要將抗告人過戶，爰
    聲請廢棄原裁定等語。
五、經查，抗告人主張之上開事實，固據其提出收養契約書、除
    戶謄本附於原審卷為證，惟收養人既已於97年8月20日死亡
    ，自不可能於同年月21日再與抗告人訂定上開收養契約，抗
    告人復於原審自承上開收養契約書係在林國欽死亡後，始由
    抗告人所填載，並由抗告人提出聲請等語在卷可按（參原審
    卷97年9月8日訊問筆錄），則縱或抗告人主張林國欽生前曾
    口頭約定收養抗告人為養子云云為真，然本件收養既未經收
    養人及被收養人訂立書面契約，並由收養人及被收養人共同
    向本院聲請認可，則依首揭條文規定，本件收養行為仍屬無
    效，抗告人聲請認可收養，應予駁回。
六、綜上所述，原審駁回抗告人之聲請，經核並無不合，抗告人
    仍執前詞指摘原裁定不當，求予廢棄改判，為無理由。
七、據上論結，本件抗告為無理由，爰依非訟事件法第21條第2
    項，第46條，民事訴訟法第495條之1第1項、第449條第1項
    、第95條、第78條、第87條第1項，裁定如主文。
中    華    民    國    97    年    12    月    12    日
                  家事法庭審判長法  官  鍾宗霖
                                法  官  楊佳祥
                                法  官  林育幟
上為正本係照原本作成。
抗告人如不服本裁定，僅得於收受本裁定正本送達後10日內以適
用法規顯有錯誤為理由，向本院提出再抗告狀（須附繕本一份及
繳納再抗告裁判費新台幣1000元），並經本院許可後始可再抗告
。
中    華    民    國    97    年    12    月    12    日
                                書記官  毆貞妙


司法院資訊處製作；財團法人民間司法改革基金會備份。
